Inventaris van het archief van W.O. Gallois betreffende de zending als lid van de Raad van Indië naar de Minahassa
Nationaal Archief, Den Haag
Collectie 062 Gallois
Gallois
1889-1892
C23140
0.20 meter; 21 inventarisnummers.
Normale geschreven en gedrukte teksten, geen bijzondere handschriften.
Nationaal Archief, Den Haag
W.O. Gallois
In 1892 kreeg W.O. Gallois, lid van de Raad van Indië, opdracht een onafhankelijk onderzoek in te stellen naar de administratie van de resident van Menado, M.C.E. Stakman. Dit naar aanleiding klachten over zijn onpopulaire hervormingen van de belastingen en herendiensten. Het archief bevat rekwesten en rapporten betreffende het onderzoek.
Archiefvorming
Geschiedenis van de archiefvormer
De zending van W.O. Gallois was een gevolg van een bij de Gouverneur-Generaal ingediende petitie van het walakhoofd Albert Lasut Wawuronto om een onpartijdig onderzoek naar de administratie van de resident van Menado M.C. E. Stakman vanwege zijn onpopulaire hervormingen van belastingen en herendiensten. Bij besluit van 8 februari 1892 no. 1 werd aan Gallois als regeringscommissaris opdracht gegeven het onderzoek uit te voeren.
Literatuur: Rapport nopens den staat van zaken in de Minahassa uitgebracht door het lid van den Raad van Nederlandsch Indië W.O. Gallois, Batavia, 1892 M.C.E. Stakman, De Minahassa, bezwaarschrift opgemaakt naar aanleiding van het rapport nopens den staat van zaken in de Minahassa, Amsterdam, 1893 M. Schouten, "Myth and Reality in Minahasan History; The Waworuntu-Gallois Confrontation", in Archipel 34 (1987)
Geschiedenis van het archiefbeheer
Door mevrouw de weduwe Gallois in 1918 aan het Algemeen Rijksarchief afgestaan.
De rechtstitel is (nog) onbekend
Inhoud en structuur van het archief
2.21
Aanwijzingen voor de gebruiker
Openbaarheidsbeperkingen
Volledig openbaar.
Materiële beperkingen
Aanvraaginstructie
Openbare archiefstukken kunnen online worden aangevraagd en gereserveerd. U kunt dit ook via de terminals in de studiezaal van het Nationaal Archief doen. Om te kunnen reserveren dient u de volgende stappen te volgen:
U maakt een profiel aan op www.gahetna.nl, en logt vervolgens in
Via de archiefinventaris (alleen de beschrijvingen met rode nummers) selecteert u het gewenste archiefstuk door op de knop 'Reserveren' te klikken
In het volgende scherm geeft u aan op welke dag u het archiefstuk wilt inzien
Indien u zich bevindt in de studiezaal en een tafelnummer heeft ontvangen kunt u dit nummer vermelden. Als u geen tafelnummer heeft kunt u tafelnummer 777 laten staan
Vervolgens bevestigt u uw reservering door deze te versturen.
Verwant materiaal
Beschikbaarheid van kopieën
Beschrijving van de series en archiefbestanddelen
- Stukken van Gallois
  - Stukken door Gallois ontvangen, en minuten van stukken door hem verzonden, in verband met zijn zending. Met inhoudsopgave, 1892 februari 12 - 1892 september 26; 1; 1 pak
    Deze stukken zijn voor een deel genummerd geweest: La. A tot La. H4. Een aantal stukken ontbreekt.
  - Minuut-brief van Gallois aan de Gouverneur-generaal, met bijlage, 1892 augustus 29; 2; 1 omslag
  - Brieven ingekomen bij Gallois, 1892; 3-6; 4 omslagen
    - van de 1e gouvernementssecretaris te Batavia, 1892 maart 13 - 1892 september 30, 3
    - van de resident van Menado M.C.E. Stakman, 1892 maart 14 - 1892 augustus 1, 4
    - van de predikant te Menado J.F. Verhoeff, 1892 maart 24 - 1892 juni 1, 5
    - van N.N. te Batavia, met bijlagen, 1892 maart 23, 6
  - Extract-resoluties voor Gallois van de Gouverneur-Generaal, 1892 februari 8 - 1892 augustus 17; 7; 1 omslag
  - Kopie-memorie aan de Gouverneur-Generaal overgegeven door Albert Lasut Waworuntu, majoor van het district Sonder in de residentie Menado, tot uiteenzetting van zijn bezwaren tegen de richting door het Europees bestuur in de Minahasa gevolgd, 1891 december 28; 8; 1 stuk
  - Verslag aan Gallois van de Zendingvereniging in de Minahasa betreffende de toestand van de genootschapsscholen aldaar in verband met haar subsidiëring. Met begeleidende brief, 1892 april 16; 9; 1 omslag
  - Kopie-circulaire van de resident van Menado Stakman aan de controleurs in de Minahasa over de vrijstelling van onderwijzers van herendiensten, 1889 oktober 17; 10; 1 stuk
  - Kopie-rekesten gericht aan de Gouverneur-Generaal, 1891-1892; 11-13; 3 stukken
    - van E. Luden om verkrijging van erfpachtsgronden in Tinombo en Posso ten behoeve van de Menado-tabakmaatschappij te Amsterdam, 1891 november 24, 11
    - van E. Luden en andere erfpachters en landbouwondernemers in Menado om vaststelling van een ordonnantie op de invoer van koelies aldaar, 1892 maart 28, 12
    - van Z.B. Hoekzema en andere ondernemers of beheerders van in cultuur gebrachte erfpachtspercelen in de Minahasa om vaststelling van bepalingen op de desertie van het vreemde werkvolk en betreffende de verhouding van werkgevers en werknemers, 1892 februari 25, 13
  - Rekest aan Gallois van Reinking en andere ingezetenen van Amoerang om wijziging van het vendu-reglement aldaar, 1892 maart 21; 14; 1 stuk
  - Maleise rekesten ingekomen bij Gallois, 1892 en z.d; 15-17; 3 stukken
    - van de hukum kedua in het district Tonsea, Jacob Rontinsulu, om verhoging van inkomsten,1892 mei 6, 15
    - van de hulu jaksa A. B. Kalenkongan om een mondeling onderhoud, z.d., 16
    - van een paar inlanders behelzende klachten over een Europees controleur en verzoek om voorziening, 1892 april 30, 17
  - Maleise welkomstgroeten van de negorij Kombij en de schoolkinderen, [1892]; 18; 1 omslag
  - Klad-aantekeningen van Gallois gediend hebbende bij zijn onderzoek en bij de opstelling van zijn rapport, dagbladartikelen enz. daarover, [1892]; 19; 1 omslag
  - Minuut-advies van Gallois aan de Raad van Indië in zake de door hem in zijn rapport voorgestelde wijzigingen van de regeling van de herendiensten en hoofdelijke belasting in de Minahasa, [1892]; 20; 1 stuk
- Supplement 2006 (Schenking mevr. R.Schreiber-Gallois)
  - Koninklijke besluiten, extracten en afschriften, 1818, 1889, 1891, 1895; 21; 4 stukken
    31 december 1818 nr. 21. Pensioen voor C. Piper, weduwe van J.C. Gallois, kapitein in voormalige Franse Dienst
    10 mei 1889 nr. 28. Verlening ridderorde aan W.C. Gallois
    31 maart 1891 nr. 42. Benoeming W.C. Gallois tot lid van de Raad van Indië
    5 juni 1895 nr. 51. Benoeming W.C. Gallois tot vice-president van de Raad van Indië